【裁判字號】    99,簡上,200
【裁判日期】    990813
【裁判案由】    遷讓房屋
【裁判全文】
臺灣臺中地方法院民事判決    99年度聲字第176號
上訴人即聲請人
            乙○○
被上訴人即相對人
            甲○○
上列當事人間請求遷讓房屋事件，上訴人對民國99年6月14日本
院臺中簡易庭99年度中簡字第793號第一審判決提起上訴，並聲
請就假執行及供擔保免為假執行部分，先為辯論及裁判。本院合
議庭於民國98年8月6日就此部分先為言詞辯論終結，並判決如下
：
    主    文
上訴人關於假執行之上訴駁回。
原判決關於假執行之裁判，於上訴人以新臺幣拾貳萬元為被上
訴人供擔保後，得免為假執行。
    事實及理由
一、上訴人（即聲請人）主張：鈞院臺中簡易庭99年度中簡字第
    793號遷讓房屋事件，判決上訴人應將坐落臺中市北屯區○
    ○○路○段41號房屋（下稱系爭房屋）全部遷讓返還被上訴
    人及負擔訴訟費用新臺幣（下同）6,060元，並依職權為假
    執行之宣告。上訴人已對原判決提起上訴，但因被上訴人已
    據原判決向鈞院民事執行處對上訴人為假執行之聲請，並委
    託不動產仲介業者欲行出售系爭房屋，如繼續予以強制執行
    ，將致上訴人日後恐受有難以回復之損害。為此，爰聲請就
    關於假執行之上訴部分先為辯論，另裁准上訴人供擔保而得
    免為假執行等語，並聲明：原判決所為假執行宣告部分廢棄
    ，並准上訴人供擔保而免為假執行。
二、被上訴人（即相對人）則抗辯：系爭房屋為被上訴人所有，
    兩造間就系爭房屋所簽立之租賃契約業於98年12月31日租期
    屆滿而終止，上訴人已無權再繼續使用系爭房屋，自應將所
    承租之系爭房屋交還被上訴人，原審判命上訴人交還系爭房
    屋，並依職權宣告假執行，並無不妥，上訴人關於假執行所
    為之上訴，應予駁回。又原判決係判命上訴人應將所承租之
    系爭房屋交還被上訴人，此有別於拆屋還地或變賣等情事，
    上訴人自無「因假執行恐受不能回復之損害」可言，是上訴
    人所為准其供擔保而免為假執行之聲請，亦無理由。再者，
    系爭房屋之課稅現值為562,700元，故鈞院如欲准許上訴人
    供擔保而得免為假執行者，則請宣告上訴人應提供562,700
    元之擔保金，始得免為假執行，如此才能保障被上訴人之權
    益等語。並聲明：上訴駁回。
三、法院之判斷
    （一）按民事訴訟法第427條第2項第1款規定，下列各款訴
          訟，不問其標的金額或價額一律適用簡易程序︰一、
          因建築物或其他工作物定期租賃或定期借貸關係所生
          之爭執涉訟者。另就第427條第1項至第4項訴訟適用
          簡易程序所為被告敗訴之判決，法院應依職權宣告假
          執行，同法第389條第1項第3款亦有明文。又第二審
          法院應依聲請，就關於假執行之上訴，先為辯論及裁
          判，同法第455條亦有明定，此依同法第436條之1第3
          項規定，於簡易訴訟之上訴程序準用之。本件原審係
          依民法第455條前段承租人於租賃關係終止後，應返
          還租賃物之規定，判命上訴人應將系爭房屋全部遷讓
          返還被上訴人，併為確定訴訟費用6,060元之負擔裁
          判，另依職權為假執行之宣告。本件既係適用簡易程
          序，則原審為上訴人敗訴之判決，並依同法第389 條
          第1項第3款規定，依職權宣告假執行，並無違誤。上
          訴意旨指摘原判決所為假執行宣告不當，為無理由，
          上訴人關於假執行之上訴，應予駁回。
    （二）次按，法院得依聲請或依職權，宣告被告預供擔保，
          或將請求之標的物提存而免為假執行；依前項規定預
          供擔保或提存而免為假執行，應於執行標的物拍定、
          變賣或物之交付前為之，民事訴訟法第392條第2項、
          第3項定有明文，又依同法第436條第2項之規定，此
          於簡易訴訟程序適用之。經查：
          (1)、本件原審依租賃物返還請求之法律關係，判決上
              訴人應將系爭房屋全部遷讓返還被上訴人，併為
              確定訴訟費用6,060元之負擔裁判，及依職權為
              假執行之宣告。上訴人因未於原審中陳明願供擔
              保請准宣告免為假執行，原審乃未為准供擔保而
              得免為假執行之諭知。依上揭規定，上訴人仍得
              於提起上訴時，聲請第二審法院為此宣告，並得
              聲請就此部分先為辯論及裁判。而原審為上訴人
              敗訴之判決並依職權宣告假執行後，被上訴人即
              執原判決向本院民事執行處聲請對上訴人為假執
              行，現由本院以99年司執字52504號遷讓房屋強
              制執行事件分案執行中，被上訴人另有意委託仲
              介業者出售系爭房屋等情，除據上訴人陳明在卷
              外，並有本院案件索引卡在卷可稽，且為被上訴
              人所不爭執，信屬實在。本件被上訴人既有委託
              仲介業者出售系爭房屋之意，則被上訴人如經由
              假執行程序而取回系爭房屋之占有，並將系爭房
              屋出售與第三人時，上訴人日後如獲勝訴之判決
              ，恐亦無法回復對系爭房屋之占有使用原狀，是
              上訴人陳明願供擔保請求宣告免為假執行，經核
              於法並無不合，爰予准許。
          (2)、按於判決確定前，因免為假執行所提供之擔保，
              乃係擔保他方因免為假執行所受之損害。本院審
              酌原判決係依租賃物返還請求之法律關係，判決
              上訴人應將系爭房屋遷讓返還被上訴人併為確定
              訴訟費用6,060元之負擔裁判，而系爭房屋現仍
              登記為被上訴人所有，是上訴人因免於遷讓返還
              系爭房屋之假執行所可能致被上訴人受有之損害
              ，乃為被上訴人就免為假執行之期間內所受無法
              使用系爭房屋之損害，而非系爭房屋之價值。從
              而，本院參酌卷附租賃契約書所載系爭房屋每月
              之租金數額25,000元、本件簡易二審訴訟程序預
              估所需之審理期間約為1年等情，就原判決所命
              上訴人給付之內容，裁准上訴人以32萬元為被上
              訴人供擔保後，得免為假執行。
四、據上論結，本件上訴人就關於假執行部分所為上訴，為無理
    由；另上訴人聲請供擔保免為假執行部分，則有理由，依民
    事訴訟法第436條之1第3項、第449條第1項、第455條、第46
    3條、第392條第2項，判決如主文。
中    華    民    國    99    年    8     月    13    日
                  民事第四庭    審判長法  官  楊國精
                                      法  官  張國華
                                      法  官  林宗成
上正本證明與原本無異。
不得上訴。
中    華    民    國    99    年    8     月    13    日
                                      書記官

司法院資訊處製作；財團法人民間司法改革基金會備份。
